【裁判字號】    99,消債抗,155
【裁判日期】    990705
【裁判案由】    聲請更生程序
【裁判全文】
臺灣高雄地方法院民事裁定           99年度消債抗字第155號
抗  告  人  乙○○
上列當事人因消費者債務清理事件聲請更生，對本院於民國99年
6 月10日所為99年度消債更字第161 號裁定提起抗告，本院裁定
如下：
    主  文
抗告駁回。
抗告程序費用新臺幣壹仟元由抗告人負擔。
    理  由
一、本件抗告意旨略以：抗告人雖於前陳稱其為臨時司機，每月
    收入約新臺幣（下同）3 萬元，惟今年（即民國99年）4 月
    收入為23,012元，5 月份由於工作較少收入僅18,905元，收
    入並非穩定，實際收入應僅約2 萬餘元，扣除生活必要費用
    及扶養費用後，抗告人之生活確已陷入困境而還款不能，為
    此，依法提起本件抗告，請求廢棄原裁定，並准予裁定開始
    更生程序等語。
二、按債務人不能清償債務或有不能清償之虞者，得依本條例所
    定更生或清算程序，清理其債務，消費者債務清理條例第3
    條定有明文。又聲請更生或清算不合程式或不備其他要件者
    ，法院應以裁定駁回之，但其情形可以補正者，法院應定期
    間先命補正，復為同條例第8 條所明定。
三、經查：
（一）抗告人雖稱其於99年4 月份收入僅為23,012元，5 月份則
      為18,905元，故平均收入每月應僅有2 萬餘元云云，然依
      抗告人於99年4 月6 日提出本件聲請時，縱陳明收入並不
      穩定，惟另於99年4 月19日則陳報每月正常的話約可賺得
      3 萬多元等情（見本院卷第18頁、第71頁），其於原審裁
      定駁回抗告人更生之聲請後，始改稱每月薪資約僅為2 萬
      餘元；復除引用行政院勞工委員會統計處公告之「職類別
      受僱員工人數及薪資報告」外，未能提出具體證據供本院
      調查參酌，其此部分之抗辯理由，自難遽信為真實。佐以
      一般常情，債務人聲請更生，為求得以順利獲准開始更生
      程序，對負債及收入狀況，均會詳加細予評估，而無高估
      收入及低評負債之理，且慮及日後更生方案之提出及履行
      ，就常態性之收入，如有不穩定之情形，亦均會以保守之
      心態以平均值，或略低於平均值之數額予以計算，是在抗
      告人未能提出其他具體證據之情形下，堪認抗告人之每月
      平均收入，應以原審所陳報即每月約3 萬餘元為準。
（二）就抗告人本人之必要生活支出部份，本院認抗告人既已積
      欠龐大債務，其本應撙節開支，不得享有過去慣常之寬逸
      生活，是其一般生活費用之支出，應以足以維持其最低基
      本人性尊嚴為度，方足以均衡保護抗告人之人權及其債權
      人合法債權之確保，本院斟酌抗告人住所地即高雄市之物
      價水準及消費水平，認如以內政部所公告之99年度高雄市
      低收入戶最低生活費用每人每月為11,309元，作為抗告人
      每月必要之生活費用，應屬合理。
（三）又抗告人主張需支出父母扶養費部分，固據其提出戶籍謄
      本、家族系統表為證（見原審卷第62-63 、48頁），然依
      抗告人之母蔡淑芳96、97年度之綜合所得稅各類所得資料
      清單及財產歸屬資料清單所示（見原審卷第52-54 頁），
      其96年度無所得，97年度有200,000 元（即每月約16,667
      元）之薪資所得，名下有土地2 筆、房屋1 筆，公告現值
      1,386, 17 0 元，自難認抗告人之母有不能維持生活之情
      形，是抗告人主張其須每月支出扶養其母之扶養費每月2,
      500 元，即不足採。就抗告人之父甲○○部分，依其96、
      97年度之綜合所得稅各類所得資料清單及財產歸屬資料清
      單所示（卷第49-51 頁），甲○○96、97年度均無所得，
      名下亦無財產，故抗告人此部分之主張尚屬可採，惟依上
      開說明，抗告人之父甲○○可受扶養之扶養費用，亦應以
      11,309元計算，始為合理。又其父之扶養義務人，含抗告
      人在內，除胞弟1 人外，尚有抗告人之母，故共計應為3
      人，故抗告人只需負擔3 分之1 之扶養費用。依此計算，
      抗告人所應負擔之扶養費用應以3,770 元為限（計算式：
      11,309÷3 ＝3,770 ，小數點以下四捨五入），得列為必
      要費用，故抗告人主張2,500 元之扶養費，尚屬可採。
（四）抗告人名下雖無財產，有其財產歸屬資料清單在卷可稽（
      見原審卷第73頁），惟如以前述平均以3 萬元作為抗告人
      每月之平均收入，則扣除上開抗告人每月必要之生活費用
      11,309元及2,500 元之扶養費，抗告人每月尚有約16,191
      元以上，可供用以清償債務，以抗告人之負債444,256 元
      計算，縱加計必要之利息，依抗告人係69年10月出生，現
      年僅30歲，正值壯年，自無不能清償債務或有不能清償債
      務之虞之情形，而不合得聲請更生之要件。至抗告人於原
      審所另稱需代繳其母蔡淑芳所有之房屋貸款每月5, 000元
      部分，因該筆房屋貸款費用，係由抗告人父甲○○之帳戶
      支出，有存摺明細為憑（見原審卷第59頁），抗告人復未
      提出任何證據證明確有支出該筆費用，已難認定屬實；又
      該房屋係抗告人之母所有而非抗告人所有，抗告人依法即
      無代為清償之義務，此項金額自不得列為必要費用，且抗
      告人本身既已負債累累，本身已自顧不暇，自應優先處理
      其本身之債務，自不得代為支出他人之貸款，使自己陷於
      無清償能力之情形，是抗告人主張每月需負擔其母之房貸
      5,00 0元，即屬無據，併予敘明。
四、綜上所述，抗告人既無不能清償債務或有不能清償之虞之情
    形，其本件聲請與上開法條所規定之更生要件不符，且無由
    補正，自應予駁回。原審於調查後駁回抗告人更生之聲請，
    於法核無不合，抗告人抗告意旨指摘原審裁定未當而請求廢
    棄原裁定，為無理由而應予駁回，爰裁定如主文。
五、據上論結，本件抗告為無理由，依消費者債務清理條例第11
    條第2 項、第15條，民事訴訟法第495 條之1 第1 項、第44
    9 條第1 項、第78條，裁定如主文。
中    華    民    國    99    年    7     月    5     日
                    民事第六庭審判長法  官  楊國祥
                                    法  官  林書慧
                                    法  官  李怡諄
上為正本係照原本作成。
本裁定不得抗告。
中    華    民    國    99    年    7     月    5     日
                                    書記官  陳建琪

司法院資訊處製作；財團法人民間司法改革基金會備份。
